臺灣高等法院民事判決　　　　　　　 　93年度家上字第357號
上　訴　人
即反訴原告　乙○○
被　上訴人
即反訴被告　甲○○
訴訟代理人　林正欣律師
上列當事人間離婚事件，上訴人對於中華民國93年10月6日 臺灣
宜蘭地方法院92年度婚字第134 號第一審判決提起上訴，並提起
反訴，本院於96年10月24日言詞辯論終結，判決如下：
    主      文
上訴駁回。
第二審訴訟費用由上訴人負擔。
反訴原告之反訴駁回。
反訴訴訟費用由反訴原告負擔。
    事實及理由
壹、本訴部分：
一、被上訴人主張：兩造為夫妻，因有以下不堪同居虐待及難以
    維持婚姻之重大事由存在：(一)上訴人於民國（下同）86年間
    結婚初始，即出現為小事爭辯、易怒、脾氣暴躁等性格，伊
    以為性格使然，多加容忍。嗣經與友人聊及，發現上訴人疑
    似有精神疾病，多次欲帶上訴人就診遭拒。上訴人自認無恙
    ，導致日後因精神疾病，嚴重影響家庭生活。89年2 月間，
    上訴人謊稱於88年底至89年初遭伊毆打及言語辱罵、恐嚇，
    並持騎車受傷自行就醫之驗傷單為證，向法院聲請保護令，
    經法院明查後予以駁回。90年1 月28日下午2 時許，兩造相
    偕回上訴人娘家，上訴人因故對伊多方指責，伊未搭理即轉
    身離去，上訴人憤而持續毆打伊，並衝入廚房拿取菜刀對伊
    砍殺，上訴人之父見狀奪下菜刀，始未釀成不幸。90年4 月
    間，上訴人四處宣稱婆婆企圖下符害死上訴人，即經常半夜
    二、三時返家或徹夜未歸，或藉故吵鬧，令伊及家人不得安
    寧。92年4 月間，上訴人僱請徵信社跟蹤伊，然上訴人嗣已
    於92年9 月5 日庭訊時，自承徵信社查無伊外遇之證據，伊
    無端遭上訴人懷疑有外遇，致精神上痛苦異常。92年5 月2
    日晚間9 時許，伊欲外出，上訴人竟扯破伊之衣服、向伊丟
    擲安全帽，並持掃把狠打伊背後數下。上訴人因精神疾病之
    故，實已造成伊精神上之痛苦，伊自得據以請求判決離婚。
    (二)上訴人有嚴重之精神疾病，曾由家人帶至行政院衛生署草
    屯療養院（下稱草屯療養院）診療，結果認為上訴人似有嚴
    重之躁鬱症，並經該院診斷為妄想型精神分裂症，屬重大傷
    病範圍。因上訴人輒稱欲讓伊家破人亡，欲與伊同歸於盡，
    致伊無法安穩入睡，兩人分房已半年以上，嚴重影響兩造間
    婚姻之和諧，雖上訴人娘家央求讓上訴人服藥治病，然上訴
    人僅於回娘家期間，由娘家人強迫服藥，在家則自認精神正
    常而拒絕服藥。上訴人經常無故離家，不知去向，顯無維持
    婚姻之意願，卻要求若兩造協議離婚，伊需將名下所有財產
    過戶予上訴人。92年4 月間某日，伊至上訴人之房間，發現
    上訴人已將大部分私人衣物及用品搬走，且在衣櫥藏放菜刀
    及剪刀，可徵上訴人因精神疾病，思想及行為皆異於常人，
    伊於精神上所受創痛無以名狀。兩造自結婚以來，上訴人動
    輒四處宣傳或至警局（宜蘭縣警察局礁溪分局頭城分駐所）
    報案，指稱遭伊毆打、強暴，並經常到處宣傳：嫁至婆家被
    虐待、處境可憐、伊母在外養男人、伊胞妹搶他人夫婿等不
    實之事。上訴人因精神疾病致歇斯底里個性，常因莫須有之
    事與人爭辯，甚至赴鄰居家中與人吵架、喧鬧、半夜無故撥
    打電話騷擾鄰居，伊所有親友皆贊同兩造離婚，願出庭作證
    協助伊脫離痛苦之婚姻。上訴人無端懷疑伊有外遇，夫妻間
    已喪失互信之基礎，復衡諸上訴人與婆婆及夫家親戚無法相
    處等情，兩造間顯有難以維持婚姻之重大事由，且可歸責於
    上訴人，伊自得據此請求判決離婚。爰依民法第1052條第1
    項第3 款及第2 項之規定，判准兩造離婚。（原審為上訴人
    敗訴之判決，上訴人不服，提起上訴），並答辯聲明：上訴
    駁回。
二、上訴人則以：(一)兩造僅曾於90年2 月6 日相偕至草屯療養院
    看診，嗣後伊娘家聽信被上訴人片面陳述，多次至草屯療養
    院為伊「看診」，此由草屯療養院之病歷記載及證人即伊雙
    親廖勇、廖彩燕二人於原審92年7 月18日言詞辯論時之證述
    可證。至於草屯療養院92年6 月23日92草療精字第3023號函
    ，並不得採為認定伊罹有精神病症之證據。伊以被上訴人家
    中之某些因素，經徵得被上訴人之應允，暫時在外租屋並將
    戶籍遷出，白天留在賃居處，晚間則返回被上訴人住處過夜
    。倘伊無故失蹤長達一個月，被上訴人何以未報警請求協尋
    ，足徵被上訴人所言不實。被上訴人稱伊不滿婆婆勸戒，未
    回家過年，亦拒絕至醫院診療精神疾病，均屬虛構。伊確遭
    被上訴人毆打而受傷，有驗傷單為證，法院認伊無法證明該
    傷勢係被上訴人所造成，而駁回伊保護令之聲請。被上訴人
    徒以法院駁回伊前開保護令之聲請，逕謂伊謊稱遭被上訴人
    毆打。90年1 月28日夜間，被上訴人佯以答應伊搬出婆家之
    要求，經伊同意被上訴人之求歡，未料事畢被上訴人反悔，
    伊不願再繼續與被上訴人同床共枕，遂要求被上訴人在客廳
    睡覺，且伊為表明決心，至廚房拿取菜刀，作勢警告被上訴
    人當晚不得進房與伊同睡，並非拿取菜刀欲砍殺被上訴人。
    因婆婆在伊衣服上蓋用符令之紅色印章後，伊即發生數次車
    禍，伊偶向友人提及，並非到處向人宣稱遭婆婆下符。伊於
    89年3 月間購入坐落宜蘭縣礁溪鄉之房地，有時至該處洗溫
    泉小憩，而將部份衣物及個人物品搬至該處，惟必會回家過
    夜，從未無故離家。被上訴人自91年底迄今，對伊之態度丕
    變，常無故不接電話、改變生活習慣，皆可隱約證明被上訴
    人已在外結交女友。伊委請徵信社跟蹤被上訴人，冀得挽回
    兩造之感情。被上訴人竟稱伊僱請徵信社跟蹤被上訴人，精
    神疾病嚴重，顯係惱羞成怒之惡意攻訐。92年5 月2 日晚間
    ，被上訴人為拒絕伊一同外出之要求，竟出手將伊毆傷，致
    受有頭部之枕部挫傷、左臂擦傷二處、左大腿挫傷、右臂挫
    傷二處，有行政院衛生署宜蘭醫院之驗傷診斷書可證，伊亦
    曾報警處理。伊從未對被上訴人稱欲讓被上訴人家破人亡、
    與被上訴人同歸於盡之話語，因被上訴人睡覺時鼾聲大作，
    兩造自結婚未久即分房睡。伊為維持婚姻並作懷孕生子之準
    備，忍痛至國立臺灣大學醫學院附設醫院（下稱臺大醫院）
    作懷孕檢查，及由宜蘭長途跋涉至臺北榮民總醫院進行懷孕
    前體質調養診治。被上訴人於89年間曾因鼻部疾病至臺大醫
    院開刀，住院5 天期間，皆由伊負責照料、看護，伊常燉補
    為被上訴人調養身體，被上訴人稱伊無維持婚姻之意願，顯
    然歪曲事實。伊僅要求被上訴人依先前出具之切結書辦理，
    將名下財產過戶予伊，並非強取豪奪。伊為參加中餐烹調丙
    級定期定點技能檢定，將術科考試之菜刀、剪刀、工作衣帽
    、圍裙、挖球器等器具，放置衣櫥中。因鄰居經常於天未亮
    即撥打電話至家中，伊即循來電顯示之號碼回撥，欲讓該鄰
    居知所節制，並非伊半夜無故撥打電話至鄰居家中。兩造間
    並無民法第1052條第1 項第3 款或同條第2 項之離婚事由存
    在。(二)縱認兩造間存有難以維持婚姻之重大事由，被上訴人
    之可責性亦較高，於兩造婚姻關係存續中，被上訴人不惟經
    常毆打伊，且多次口出惡言（如：「幹妳娘」、「我就是把
    妳玩假的」、「大不了離婚」、「我會有辦法對付妳」），
    甚且當著家人或外人面前羞辱伊（如：「娶到妳真的很倒楣
    」、「妳這麼胖，我怎能帶妳出門」）。自91年下半年起，
    被上訴人經常行蹤交代不清，致伊有時產生不滿之情緒，被
    上訴人卻故意誣指伊患有精神疾病或疑心病。被上訴人據以
    訴請判決離婚，應無理由等語，資為抗辯。並上訴聲明：(一)
    原判決廢棄。(二)被上訴人第一審之訴駁回。
三、兩造不爭執之事項：
    兩造為夫妻，婚姻關係現仍存續中，有戶籍謄本在卷可憑（
    見原審卷第18頁）。
四、本件應審究者厥為：被上訴人主張受有上訴人不堪同居之虐
    待，依民法第1052條第1 項第3 款及第2 項之規定，訴請判
    准兩造離婚，有無理由？茲分述如下：
  (一)被上訴人主張於92年5 月2 日晚間9 時許，在兩造位於宜蘭
    縣頭城鎮○○路302 號住所，上訴人因細故持安全帽及掃把
    ，將被上訴人毆傷，固據提出診斷證明書為證（見原審卷第
    23頁）。惟查，該診斷證明書記載被上訴人之傷勢為「左上
    背挫傷併條狀紅腫（4Ｘ1公分）」，應屬「微傷」，而非重
    大傷害之範圍。本院衡量被上訴人受害之情節，並斟酌兩造
    之教育程度、社會地位及經濟能力，認上訴人該偶發行為應
    不致危及兩造婚姻關係之維繫，尚非屬不堪同居之虐待，不
    足構成判決離婚之理由（最高法院20年上字第2341號判例意
    旨參照）。
  (二)上訴人於原審言詞辯論期日先後陳稱「我幾乎可以確認他有
    外遇，而且電話中口氣非常溫柔，與對我及對其他朋友的態
    度完全不一樣，在今年張國榮自殺後，原告（即被上訴人）
    曾用電話跟外遇的女子說，他也可以像張國榮一樣為情為愛
    而死，如果原告不是跟那名女子過從甚密的話，何以口出此
    言」（見原審卷第206 頁）、「我不希望跟我公公一樣，死
    得不明不白、含怨而終，因自從我嫁到原告家裡之後，我就
    開始慢慢知道原告及我婆婆都有外遇」（見原審卷第211 頁
    ）等語，及自承至少支出新臺幣（下同）35萬元以上之費用
    ，委託徵信社跟蹤被上訴人（見原審92年9月5日言詞辯論筆
    錄第4 頁、92年12月5 日言詞辯論筆錄第3 頁、本院94年9
    月22日準備程序筆錄第4 頁），惟迄未能提出證明被上訴人
    外遇之事證。依舉證責任分配之法則，上訴人對該所指有利
    於己之事實，未能舉證以實其說，已嚴重侵害被上訴人之隱
    私權，構成被上訴人難以忍受之精神虐待。
  (三)上訴人於原審所指「我不希望跟我公公一樣，死得不明不白
    、含怨而終，因自從我嫁到原告家裡之後，我就開始慢慢知
    道原告及我婆婆都有外遇」、「我婆婆確實有跟其他男子交
    往，而且她將土地過戶給老情人的子女，而沒有過戶給原告
    」、「兩造今天婚姻這麼亂，其實都是我婆婆的緣故，正應
    驗了歷史上漢朝韓信所言『成也蕭何，敗也蕭何』，至於蕭
    何，指的就是我婆婆」（見原審卷第279 頁）等語，非但為
    被上訴人及其母吳林金仁於原審到庭嚴詞否認，且經上訴人
    聲請傳喚之證人丁○○、辛○○先後到庭，分別證稱：「（
    問：你知道甲○○的媽媽有外遇問題嗎？）我不知道。（問
    ：你有跟乙○○或乙○○她娘家的人說甲○○媽媽有外遇的
    事嗎？）我只有跟乙○○她說，妳祖父跟祖母都快可以抬去
    埋了，妳還在跟甲○○吵架吵什麼。之外我沒有跟乙○○她
    娘家的人說甲○○媽媽有外遇的事。」（見本院卷(一)第73頁
    ）、「（問：你有無聽上訴人說她婆婆有外遇的事情？）有
    聽過，她是在我家講的，日期我忘記了，應該是91年左右，
    她說她婆婆在外面有跟別人不尋常的關係，就是指外面男人
    ，她們夫妻在我家就吵起來，她就當面跟我們說她婆婆在外
    面的事情。（問：對上訴人所言有何意見？關於上訴人婆婆
　　在外面有男人或有外遇的事情，你是如何得知？上訴人先跟
    你說的，還是上訴人先生跟你說的？）她先生應該不會跟我
    講這些，她先生也沒有跟我說他母親外遇的事情，之前是有
    人在講這樣子，但上訴人當面說得很難聽，我還勸她說這是
    長輩的事情，晚輩不要去管這些事。她說她婆婆有『討客兄
    』，何時說的日期我不能確定。他們結婚不久，上訴人就跟
    她的婆婆吵架，所以她才會在外面說她婆婆的事情。」（見
    本院卷(一)第161 頁至第162 頁、第171 頁）等語，均無從佐
    證上訴人之上開所指為真；況被上訴人之父於80年間即已死
    亡，而兩造係於86年12月3 日結婚，上訴人所稱：被上訴人
    之母吳林金仁「在外有男人」，被上訴人之父吳豊助死得不
    明不白云云，自非有據，顯有損及被上訴人母親之名譽。就
    身為人子之被上訴人而言，誠屬無法忍受之精神虐待。
  (四)原審同意上訴人自費至臺大醫院施作精神鑑定，俾判斷上訴
    人有無罹患精神疾病及其症狀、成因，臺大醫院函復雖以「
    因事實認定之故，目前無法判定」（見原審卷第286 頁），
    即無法認定上訴人有無罹患及所患為何種精神疾病，惟依該
    精神鑑定報告書記載：上訴人「身體及神經學檢查、腦波檢
    查，均無異常發現」（見原審卷第284 頁）。參酌上訴人於
    法庭活動中之表現，均能侃侃陳述及辯論，甚且在庭後仔細
    閱讀筆錄，指導書記官修正用詞及內容；於原審93年9 月29
    日言詞辯論時，上訴人猶堅定表示「（問：妳自己評估，有
    無精神上的疾病？）沒有，我有正當的工作，穩定的收入，
    可以自理生活，絕無心神喪失或精神耗弱的情形，也沒有妄
    想症，我起初不明白原告為何要說我有精神上的疾病，後來
    才知道他是為了要達到離婚目的，才會如此說的」（見原審
    卷第316 頁至第317 頁）；另於本院93年12月27日行準備程
    序時，上訴人亦稱「我在臺大醫院作過甲種精神鑑定，結論
    沒辦法判定有精神疾病。我在南投草屯療養院作過乙種精神
    鑑定，他們也沒有辦法判定我有精神疾病。長庚醫院也作精
    神鑑定，但也無法判斷我有精神疾病。」（見本院卷(一)第26
    頁）等語。姑不論草屯療養院92年6 月18日（92）草療精字
    第2903號及92年6 月23日（92）草療精字第3023號函所附上
    訴人就診資料及病歷之記載是否真實（上訴人否認該院就診
    資料及病例記載內容之真實性），本院綜合以上情狀，判斷
    上訴人並無心神喪失或精神耗弱之情形，且未曾由法院為禁
    治產之宣告，自有完全之行為能力。上訴人就其個人之言行
    ，包括對被上訴人及上訴人之母吳林金仁有關外遇、「在外
    有男人」之陳述，應負完全之法律責任。
五、綜上所述，上訴人雖曾與被上訴人發生肢體衝突，惟衡酌被
    上訴人僅受有微傷，及兩造之教育程度、社會地位、經濟能
    力，應認該偶發行為尚未達被上訴人不能忍受之程度。上訴
    人指稱被上訴人有外遇，並耗資委託徵信社長期跟蹤被上訴
    人，已嚴重侵犯被上訴人之名譽、隱私等人格權；又上訴人
    指稱被上訴人之母吳林金仁「在外有男人」、企圖下符害死
    上訴人及極力破壞兩造之婚姻，實已違反倫常，嚴重侵害被
    上訴人之母吳林金仁之名譽，顯對被上訴人形成精神上之虐
    待，侵害被上訴人之人性尊嚴，已逾越夫妻通常所能忍受之
    程度。縱上訴人係婚後聽聞他人傳述婆婆之私德，亦應謹守
    「子為父隱」之禮教，而非再向親友為轉述。
六、按夫妻之一方，受他方不堪同居之虐待者，得向法院請求離
    婚，民法第1052條第1 項第3 款定有明文；而所謂不堪同居
    之虐待，係指夫妻之一方受他方不堪同居之虐待，非以他方
    出於虐待之主觀意思為其要件，且包括身體上及精神上不堪
    同居之虐待，苟他方侵害人格尊嚴與人身安全之行為，客觀
    上已逾越夫妻通常可忍受程度，危及婚姻關係之維繫，即屬
    不堪同居之虐待（最高法院87年度臺上字第2474號及第2137
    號判決意旨參照）。上訴人有上開諸項行為，既經認定，被
    上訴人訴請與上訴人離婚，揆諸前揭規定及說明，洵屬有據
    ，應予准許。況被上訴人所主張上開上訴人之各項舉措，上
    訴人亦不否認有各該行為，僅以其他本院認無理由之詞為抗
    辯，亦堪認兩造間之婚姻有上開重大事由存在，難以繼續維
    持。原審為被上訴人勝訴之判決，於法並無不合。上訴人提
    起上訴意旨指摘原判決不當，求予廢棄改判，為無理由，應
    予駁回。
貳、反訴部分：
一、反訴原告主張：伊於宜蘭就學期間，經友人介紹認識反訴被
    告，遭反訴被告藉機強暴，因反訴被告保證會善待伊及家人
    ，伊誤信而與反訴被告結婚。惟：(一)自88年間起，反訴被告
    之態度丕變，經常毆打伊，且有外遇，甚而捏造莫須有之情
    節，提起本件離婚之訴。反訴被告將伊毆傷多次，有7 張驗
    傷診斷書為證。反訴被告誣指伊有精神病，損害伊之名譽，
    甚至於90年1 月29日以偽造之手段，假冒伊名義至草屯療養
    院就診，捏造不實之病情，使草屯療養院之醫生於病歷表上
    為不實之記載。反訴被告之母親及胞妹等人，迭次出言辱罵
    伊，嚴重侵害伊之人格尊嚴。反訴被告時常反鎖家門，不讓
    伊進家門。反訴被告及其母親，將家中冰箱反鎖、移除房間
    內之冷氣開關及電燈、搬走電視、將家中電話切斷、在伊床
    底下貼符咒、將伊之衣服及物品丟棄或胡亂堆置，企圖令伊
    無法繼續住家裡，凡此均造成伊心理及身體重大傷害，已構
    成不堪同居之虐待，爰依民法第1052條第1 項第3 款之規定
    ，訴請裁判離婚。(二)反訴被告動輒行蹤不明，故意不接電話
    ，跑到屋外接聽電話，經常購買新衣，自92年起開始脫產，
    依社會經驗法則，乃外遇之徵兆。又反訴被告瞞著伊分別在
    宜蘭頭城及苗栗等地申請行動電話，伊曾在車上發現非屬伊
    所有之染色長髮。反訴被告向伊謊稱至外地工作，實則出國
    旅遊。反訴被告開車載女子兜風，耗費大量汽油。兩造長期
    已無性生活，家中保險套卻日漸減少，均足證反訴被告有外
    遇。反訴被告經常離家，行蹤不明，未聞問伊之生活，拒絕
    給付生活費及醫療費，實有惡意遺棄之故意及客觀行為，伊
    曾請求員警協尋，有協尋表為證，爰依民法第1052條第1 項
    第5 款之規定訴請離婚。(三)兩造間之婚姻有難以繼續維持之
    事由，將另具狀陳報，請准依民法第1052條第2 項之規定，
    判准離婚。(四)反訴被告之母吳林金仁「在外有男人」之事，
    乃反訴被告及其姑母陳吳菊所告知，陳吳菊為推卸責任，竟
    於法院作偽證。反訴被告之母於75年間無故將反訴被告父親
    遺留之3 筆土地，以買賣為原因過戶予訴外人林源海之子林
    明智名下，迨家人查覺，始於85年間與林明智訂定信託契約
    ，俾掩人耳目。而林源海名下之土地，則供反訴被告及家人
    採收橘子。伊自婚後竭盡心力照顧反訴被告，熱忱招待反訴
    被告之親友，卻未受尊重，屢遭反訴被告肢體暴力及精神污
    辱等虐待。反訴被告有外遇，捏造不實之證據對伊提起離婚
    之訴，迫使伊提起反訴，導致夫妻須離異，伊於精神上受有
    莫大之痛苦，反訴被告家中富裕，為宜蘭地區之望族，社會
    及經濟地位優渥，爰依民法第1056條之規定，請求反訴被告
    賠償600 萬元等語，並聲明：(一)准反訴原告與反訴被告離婚
    ；(二)反訴被告應給付反訴原告600 萬元。
二、反訴被告則以：反訴原告誣指伊有外遇，並耗費大量金錢、
    時間，委託徵信社長期跟蹤伊，卻無所獲；又捏造驗傷單，
    誣指遭伊家暴，向法院聲請保護令。反訴原告之所為，不僅
    造成個人經濟惡化、破壞兩造之婚姻，且已違反倫常、嚴重
    侵犯伊及母親之名譽、隱私等人格權。又反訴原告僅憑個人
    主觀臆測，及任意誣指伊之母親有外遇，企圖下符害死，且
    僅因伊之親朋好友等人之證詞對反訴原告不利，即率爾提出
    告訴，意圖使伊親友受刑事追訴處罰。顯均對伊造成精神上
    之虐待，侵害伊之人性尊嚴，已逾越夫妻通常所能忍受之程
    度，反訴原告既為有責之一方，並無權訴請離婚等語，資為
    抗辯。
三、經查，反訴原告主張反訴被告對反訴原告有不堪同居之虐待
    及惡意遺棄之離婚事由，均為反訴被告所堅決否認，反訴原
    告復未能舉證以實其說；而反訴原告於本院96年10月24日言
    詞辯論時當庭主張「第1052條第2 項部分之理由，不以律師
    書狀為準，我將另狀陳報。」（見本院卷(二)96年10月24日言
    詞辯論筆錄第2 頁）。反訴原告迄未具狀補陳，本院無從予
    以審酌，其據以請求裁判離婚，即屬無據，應不予准許。
四、按夫妻之一方，因判決離婚而受有損害者，得向有過失之他
    方，請求賠償，固為民法第1056條第1 項所明定；惟查，本
    件反訴原告訴請裁判離婚部分，既不應准許，已如前述，反
    訴原告自無援該規定請求反訴被告賠償之餘地。
五、綜上所述，本件反訴原告請求裁判離婚及損害賠償，均無理
    由，應予駁回。
、本件事證已臻明確，兩造其餘之攻擊防禦方法及所提之證據
    ，其中：一、上訴人於94年1 月20日具狀聲請傳喚證人廖彩
    燕、廖信結、廖素惠、陳訓吉、庚○○、丁○○、辛○○夫
    婦、戊○○夫婦、陳義芳夫婦、湯國生、邱宏宜及詹淑芬夫
    婦，聲請理由以：前6 人可證明庚○○、丁○○曾向廖彩燕
    、廖信結、廖素惠、陳訓吉敘及吳林金仁「在外有男人」及
    將吳家土地過戶之事，其餘證人可證明上訴人在家中有做家
    事；並調吳林金仁與林源海之電話通聯紀錄。二、於94年1
    月26日具狀聲請傳喚證人黃昭文、周賢裕、林金萍、葉全福
    、蕭正宗、魏啟賢、葉振枝、林文和、林志明、張進添、林
    祈明、林文琛、陳金成、林金聰、翁文恭、黃振昌、陳椅鋒
    、王輔良、陳添俊、陳文生、林森益、陳國、宜蘭烏山師兄
    師姐，聲請理由以：上開證人可證明上訴人在家中烹煮飯菜
    款待賓客，並聲請傳喚證人吳林金仁，詢問上開證人之住址
    。三、反訴原告於94年8 月18日向本院聲請傳訊證人丙○○
    、己○○、鄭志哲、江鑅恩等人，聲請理由以：前2 人分別
    為徵信社之負責人及員工，可證明反訴被告有外遇。四、反
    訴原告於96年10月24日本院言詞辯論時聲請傳喚證人吳李金
    仁及丁○○。惟查：一、原審經已傳喚兩造之親戚多人到庭
    證述兩造之居家情形；二、被上訴人於本院自認有吃食上訴
    人烹煮之飯菜（見本院卷(一)第156 頁），證人戊○○亦證實
    曾在兩造住處吃食上訴人烹煮之菜餚（見本院卷(一)第196 頁
    ）；三、經本院多次延展期日供反訴原告查報除己○○外其
    餘證人之住址，迄96年10月24日本院言詞辯論終結，反訴原
    告均未能查報，甚且於96年10月24日言詞辯論當庭表示將於
    1 週內具狀，惟迄未見提出任何書狀。四、證人吳李金仁及
    丁○○前均已到庭證述，無再予傳喚之必要。本院認上開上
    訴人之聲請，經審酌後認均無礙判決之結果，均無予以調查
    之必要，亦不予一一論述。
據上論結，本件上訴及反訴均為無理由，依民事訴訟法第449 條
第1 項、第78條，判決如主文。
中　　華　　民　　國　　96　　年　　11　　月　　7 　　日
　　　　　　  　　　民事第十二庭
                        審判長法　官  陳駿璧
　　　　　　　　  　　　      法　官  王仁貴
　　　　　　　　　  　　      法　官  王麗莉
正本係照原本作成。
如不服本判決，應於收受送達後20日內向本院提出上訴書狀，其
未表明上訴理由者，應於提出上訴後20日內向本院補提理由書狀
（均須按他造當事人之人數附繕本）上訴時應提出委任律師或具
有律師資格之人之委任狀；委任有律師資格者，另應附具律師資
格證書及釋明委任人與受任人有民事訴訟法第466條之1第1項但
書或第2項（詳附註）所定關係之釋明文書影本。
中　　華　　民　　國　　96　　年　　11　　月　　8 　　日
　　　　　　　　　　　　　　　書記官  劉美垣
附註：
民事訴訟法第466條之1（第1項、第2項）：
對於第二審判決上訴，上訴人應委任律師為訴訟代理人。但上訴
人或其他法定代理人具有律師資格者，不在此限。
上訴人之配偶、三親等內之血親、二親等內之姻親，或上訴人為
法人、中央或地方機關時，其所屬專任人員具有律師資格並經法
院認為適當者，亦得為第三審訴訟代理人。
